---
title: "atividade4"
author: "Nilson Berriel"
date: "12/05/2022"
output: html_document
---

Carregando os pacotes necessários:
```{r}
library(tidyverse)
library(rgbif)
```

Checando as funções:
```{r}
?occ_data
```

Baixando ocorrências
```{r}
dori_gbif <- occ_data(scientificName = "Paracanthurus hepatus", 
                      hasCoordinate = TRUE,
                      hasGeospatialIssue=FALSE)
```

Vendo as dimensões dos dados:
```{r}
dim(dori_gbif)

dim(dori_gbif$data)
```

Checando os campos
```{r}
dori_gbif$data %>% names
```

Checando os problemas reportados

```{r}
gbif_issues()

issues_gbif <- dori_gbif$data$issues %>% 
  strsplit(., "[,]") %>%
  unlist() %>%
  unique()
```

Prosseguimos selecionando algumas variáveis que serão úteis para a validação dos dados e futuras análises, como coordenadas, profundidade, nome da base de dados etc.

```{r}
dori_gbif1 <- dori_gbif$data %>%
  dplyr::select(scientificName, acceptedScientificName, decimalLatitude, decimalLongitude,
                issues, waterBody, basisOfRecord, occurrenceStatus, rightsHolder, 
                datasetName, recordedBy, depth, locality, habitat) 
dori_gbif1 <- dori_gbif1 %>% 
  distinct() 
```

Checando os níveis dos fatores
```{r}
lapply(dori_gbif1, unique)
```

Checando os problemas não resportados

É necessário carregar os seguintes pacotes:
```{r}
library(bdc)
library(CoordinateCleaner)
```

Checando as coordenadas válidas

```{r}
check_pf <- 
  bdc::bdc_coordinates_outOfRange(
    data = dori_gbif1,
    lat = "decimalLatitude",
    lon = "decimalLongitude")
```

Vamos checar se as coordenadas estão associadas as capitais dos países:

```{r}
cl <- dori_gbif1 %>%
  select(acceptedScientificName, decimalLatitude, decimalLongitude) %>%
  rename(decimallongitude = decimalLongitude,
         decimallatitude = decimalLatitude,
         scientificName = acceptedScientificName) %>% 
  as_tibble() %>% 
  mutate(val = cc_val(., value = "flagged"),
         sea = cc_sea(., value = "flagged"),
         capital = cc_cap(., value = "flagged"))
```

Verificando as coordenadas com flags

Vamos verificar as capitais (por padrão é um raio de 10 km)
```{r}
cl %>% 
  rename(decimalLongitude = decimallongitude,
         decimalLatitude = decimallatitude) %>% 
  bdc::bdc_quickmap(., col_to_map = "capital")  

cl %>% 
  rename(decimalLongitude = decimallongitude,
         decimalLatitude = decimallatitude) %>% 
  bdc::bdc_quickmap(., col_to_map = "sea")  

```

Investigando os níveis supeitos

```{r}
dori_gbif1 %>% 
  distinct(waterBody) %>% 
  pull()
```

Verificando o nível waterbody
```{r}
dori_gbif1 %>%
  group_by(waterBody) %>% 
  summarise(occ = length(scientificName)) %>% 
  ggplot(aes(occ, y=waterBody)) +
  geom_bar(stat = 'identity') 
```

Filtrando os locais de ocorrência natural da espécie
```{r}
dori_gbif1 %>% 
  filter(waterBody %in% c("Atlantic Ocean", "Carribean", "Royal Caribbean", "Carribean Sea", "Bonaire")) %>% 
  distinct(datasetName)
```

buscando as ocorrências para "Diveboard - Scuba diving citizen science"

```{r}
dori_gbif1 %>% 
  filter(datasetName %in% c("Diveboard - Scuba diving citizen science"))
```

Filtrando todas as ocorrencias do dataset suspeito:
```{r}
dori_gbif_ok <- dori_gbif1 %>% 
  filter(!datasetName %in% c("Diveboard - Scuba diving citizen science"))
```

Plotando os mapas de ocorrência da Dori

É necessário carregar os seguintes pacotes:
```{r}
library(ggmap)
library(maps)
library(mapdata)
```

Vamos definir a área do mapa que queremos:
```{r}
world <- map_data('world')
```

Checando os pontos de ocorrência

```{r}
ggplot() +
  geom_polygon(data = world, aes(x = long, y = lat, group = group)) +
  coord_fixed() +
  theme_classic() +
  geom_point(data = dori_gbif_ok, aes(x = decimalLongitude, y = decimalLatitude), color = "red") +
  labs(x = "longitude", y = "latitude", title = expression(italic("Paracanthurus hepatus")))
```

Checando a profundidade das ocorrências:

```{r}
dori_gbif_ok %>% 
  ggplot(aes(x = depth, fill = waterBody)) +
  geom_histogram() 
```

A seguir vamos utilizar os dados disponibilizados pela plataforma OBIS.
Primeiramente vamos carregar o pacote necessário:
```{r}
library(robis)
```

Selecionando os dados da espécie utilizada:
```{r}
dori_obis <- robis::occurrence("Paracanthurus hepatus")
```

Checandos os dados:
```{r}
names(dori_obis)

dori_obis1 <- dori_obis %>% 
  dplyr::select(scientificName, decimalLatitude, decimalLongitude, bathymetry,
                flags, waterBody, basisOfRecord, occurrenceStatus, rightsHolder, 
                datasetName, recordedBy, depth, locality, habitat) %>% 
  distinct()
```

Checando os problemas reportados (flags):
```{r}
dori_obis1 %>% 
  distinct(flags)
```

Checando os possíveis NAs em datasetName

```{r}
dori_obis1 %>% 
  filter(!flags %in% c("no_depth,on_land", "on_land", "on_land,depth_exceeds_bath", "depth_exceeds_bath,on_land"),
         is.na(datasetName)) %>% 
  distinct(waterBody)
 
  
```

Checando depth
```{r}
dori_obis1 %>% 
  filter(!flags %in% c("no_depth,on_land", "on_land", "on_land,depth_exceeds_bath", "depth_exceeds_bath,on_land"),
         !is.na(datasetName),
         !waterBody %in% c("North America", "North America Atlantic", "atlantique")) %>% 
  ggplot(aes(x = depth, fill = waterBody)) +
  geom_histogram() 
```

Checando os níveis
```{r}
dori_obis1 %>% 
  filter(!flags %in% c("no_depth,on_land", "on_land", "on_land,depth_exceeds_bath", "depth_exceeds_bath,on_land"),
         !is.na(datasetName),
         !waterBody %in% c("North America", "North America Atlantic", "atlantique")) %>% 
  lapply(., unique)
```

OS dados estão ok, vamos seguir para produção do mapa
```{r}
dori_obis_ok <- dori_obis1 %>% 
  filter(!flags %in% c("no_depth,on_land", "on_land", "on_land,depth_exceeds_bath", "depth_exceeds_bath,on_land"),
         !is.na(datasetName),
         !waterBody %in% c("North America", "North America Atlantic", "atlantique", NA)) 
```

Plotando o mapa
```{r}
ggplot() +
  geom_polygon(data = world, aes(x = long, y = lat, group = group)) +
  coord_fixed() +
  theme_classic() +
  geom_point(data = dori_obis_ok, aes(x = decimalLongitude, y = decimalLatitude, color = waterBody)) +
  labs(x = "longitude", y = "latitude", title = expression(italic("Paracanthurus hepatus")))
```

# EXTRA

## Função "caseira"

Carregando a função: 
```{r}
flag_outlier <- function(df, species){
  
  # funcao para classificar ocorrencias suspeitas
  # baseada no calculo do centroide de todas ocorrencias
  # indica como 'check' as ocorrencias que tem distancias até o centroide
  # acima do 90th quantil (default) das distancias calculadas
  
  dados <- df %>% 
    dplyr::filter(scientificName == species); 
  
  dados2 <- geosphere::distVincentyEllipsoid(
    dados %>%
      summarise(centr_lon = median(decimalLongitude),
                centr_lat = median(decimalLatitude)),
    dados %>% 
      dplyr::select(decimalLongitude, decimalLatitude)
  ) %>% 
    bind_cols(dados) %>% 
    rename(dist_centroid = '...1') %>% 
    mutate(flag = ifelse(dist_centroid < quantile(dist_centroid, probs = 0.9), "OK",
                         ifelse(dist_centroid >= quantile(dist_centroid, probs = 0.90) & dist_centroid < quantile(dist_centroid, probs = 0.95), "check > Q90",
                                ifelse(dist_centroid >= quantile(dist_centroid, probs = 0.95), "check > Q95", "OK"))))
  
  # mutate(flag = ifelse(dist_centroid > quantile(dist_centroid, probs = prob), "check", "OK"))
  
  print(dados2)
  
}

```

Classificando as ocorrências
```{r}
marcados <- dori_gbif$data %>% 
  data.frame() %>% 
  dplyr::select(scientificName, decimalLongitude, decimalLatitude, datasetName) %>% 
  distinct() %>% 
  flag_outlier(., "Paracanthurus hepatus (Linnaeus, 1766)")
```

Criando o mapa

Podemos notar no mapa acima que as ocorrencias acima do 90ésimo quantil são muito similares às já filtradas acima com base no waterBody, mas se já não tivéssemos a informação da ocorrência restrita da espécie ao Indo-Pacífico, já poderíamos desconfiar destas ocorrências tão longe, os outliers. Investigando o datasetName destas ocorrências com flags também chegaríamos a mesma conclusão de excluir os dados associados ao Diveboard - Scuba diving citizen science e sem valor de datasetName.
```{r}
ggplot() +
  geom_polygon(data = world, aes(x = long, y = lat, group = group)) +
  coord_fixed() +
  theme_classic() +
  geom_point(data = marcados, 
             aes(x = decimalLongitude, y = decimalLatitude, 
                 color = flag)) +
  theme(legend.title = element_blank()) +
  labs(x = "longitude", y = "latitude", 
       title = expression(italic("Paracanthurus hepatus")))
```

## Usando o pacote Scrubr

O pacote scrubr possui algumas funções úteis para indicar problemas com coordenadas com elementos faltantes (coord_incomplete), coordenadas impossíveis (coord_impossible) e coordenadas duplicadas (dedup). Este último é estimado em um raio de tolerância e mais útil para análises em escala mais grosseira ou quando o informações a serem correlacionadas estão em escala maior. Podemos inclusive aplicá-las sequencialmente, pois o padrão das funções é excluir as ocorrências suspeitas, mas não recomendo seguir cegamente métodos automáticos de exclusão de dados!

```{r}
library(scrubr)
```

usando os dados com flag
```{r}
data_scrubr <- marcados %>% 
  dframe() %>% 
  coord_impossible() %>% 
  coord_incomplete() %>% 
  coord_unlikely() %>% 
  dedup()
```

Mapa

```{r}
ggplot() +
  geom_polygon(data = world, aes(x = long, y = lat, group = group)) +
  coord_fixed() +
  theme_classic() +
  geom_point(data = data_scrubr, 
             aes(x = decimalLongitude, y = decimalLatitude), 
             color = "red") +
  geom_point(data = marcados %>% 
               filter(flag != "OK"), 
             aes(x = decimalLongitude, y = decimalLatitude), 
             color = "blue", shape = 3) +
  theme(legend.title = element_blank()) +
  labs(x = "longitude", y = "latitude", 
       title = expression(italic("Paracanthurus hepatus")))
```

Note que as ocorrências indicadas com uma cruz foram mantidas pelo scrubr, e isso reforça o papel de quem analisa em julgar os pontos suspeitos.


## Pacote obistools

```{r}
library(obistools)
```

usando essa configuração chegamos a valores próximos aos da limpeza manual

```{r}
dori_obis %>% 
  dplyr::select(decimalLongitude, decimalLatitude, scientificNameID) %>% 
  distinct() %>% 
  check_outliers_dataset(., report = FALSE, iqr_coef = 1, mad_coef = 5) %>% 
  dim()
```

```{r}
ggplot() +
  geom_polygon(data = world, aes(x = long, y = lat, group = group)) +
  coord_fixed() +
  theme_classic() +
  geom_point(data = marcados %>% 
               filter(flag != "OK"), 
             aes(x = decimalLongitude, y = decimalLatitude, 
                 color = datasetName)) +
  theme(legend.title = element_blank()) +
  labs(x = "longitude", y = "latitude", 
       title = expression(italic("Paracanthurus hepatus")))
```
Por fim, vamos testar o pacote CoordinateCleaner. Nele devemos especificar os campos correspondentes na função clean_coordinates.

```{r}
flags <-
  clean_coordinates(
    x = marcados,
    lon = "decimalLongitude",
    lat = "decimalLatitude",
    species = "scientificName",
    tests = c("equal", "gbif",
              "zeros", "seas")
  )
```

Neste caso, nenhuma ocorrência foi marcada como suspeita. Moral da história, sempre temos que conferir todos os dados, mas as ferramentas ajudam muito nesta tarefa!

